【裁判字號】    98,訴,115
【裁判日期】    980421
【裁判案由】    強盜
【裁判全文】
臺灣桃園地方法院刑事判決               98年度訴字第115號
公  訴  人  臺灣桃園地方法院檢察署檢察官
被      告  丁○○
                    （現因另案於臺灣臺北分監執行中）
選任辯護人  法律扶助基金會指派鄧敏雄律師
上列被告因強盜案件，經檢察官提起公訴（九十七年度偵字第一
二七一三號），本院判決如下：
    主    文
丁○○意圖為自己不法之所有，結夥三人以上攜帶兇器，以脅迫
至使不能抗拒，而使人交付其物，累犯，處有期徒刑柒年拾月。
    犯罪事實
一、丁○○前有妨害自由、妨害兵役等案件前科，其曾因偽造文
    書案件，經本院以八十九年度易字第一六七五號判決判處有
    期徒刑五月確定；復因轉讓第二級毒品、加重竊盜案件，經
    臺灣板橋地方法院以八十九年度訴字第一三三○號判決各判
    處有期徒刑七月、一年，並定應執行有期徒刑一年六月確定
    ；再因施用第一級毒品、第二級毒品案件，經臺灣板橋地方
    法院以八十九年度訴字第一五三八號判決各判處有期徒刑九
    月、三月，並定應執行有期徒刑十月確定；又因偽造文書案
    件，經本院以九十年度訴字第一一號判決判處有期徒刑六月
    確定；另因加重竊盜案件，由本院以九十年度易字第一○九
    二號判決判處有期徒刑一年二月確定；其更犯軍法逃亡案件
    ，由國防部北部地方軍事法院桃園分院以九十年度桃審字第
    三四號判處有期徒刑一年六月確定，而上開八罪由臺灣板橋
    地方法院以九十一年度聲字第七八六號裁定定應執行有期徒
    刑五年十月確定，於民國九十五年四月六日因縮短刑期假釋
    付保護管束而出監，並於九十六年三月三十一日保護管束期
    滿未經撤銷視為執行完畢。詎仍不知悔改，竟於九十六年六
    月二十四日晚間六時許，丁○○先行準備客觀上足以對人之
    生命、身體造成危險性之兇器之西瓜刀一把、鋁質球棒二支
    （均未扣案），並將之放置於車牌號碼８９７６－ＫＶ號自
    用小客車內，先電話聯絡甲○○（其所涉加重強盜罪部分，
    業經本院以九十六年度訴字第一六六五號判決判處有期徒刑
    七年六月確定）約定會面時間、地點，隨即駕駛該自用小客
    車搭載真實姓名年籍不詳綽號「全任」之成年男子前往甲○○址設臺北縣板橋市○○路○段一六一巷二七之四號住處樓
    下，與在該處等候之甲○○會合後，丁○○即向甲○○、「
    全任」提議共同結夥強盜他人財物花用，甲○○、「全任」
    二人表示願意一同參與後，丁○○、甲○○、「全任」三人
    遂共同基於意圖為自己不法所有之犯意聯絡，由丁○○駕駛
    上開自小客車搭載甲○○、「全任」，於同日晚間十時許，
    先行至臺北縣樹林市浮州橋附近，由甲○○、「全任」持未
    扣案之扳手將上開車輛原懸掛之車牌拆卸後丟棄，另行改懸
    掛車牌號碼８４１２－ＫＣ號車牌以為掩飾、並躲避警方追
    緝後，即由丁○○駕駛上開自小客車搭載甲○○、「全任」
    四處繞行尋找下手目標，嗣於隔日即九十六年六月二十五日
    凌晨二時三十分許，途經桃園縣龜山鄉○○路○段一一六八
    號前，丁○○見乙○○與丙○○二名女子共乘車牌號碼５Ｈ
    Ｌ－８５５號重型機車行經該處，認有機可趁，乃告知甲○○、「全任」準備下手、行動，由丁○○駕駛上開自小客車
    緊靠、逼行乙○○所騎乘之上開機車，使乙○○受迫而急停
    機車於路旁，丁○○、甲○○、「全任」旋下車，由甲○○
    持上開西瓜刀一把，丁○○及「全任」則各持上開鋁質球棒
    一支接近、包圍乙○○、丙○○二人之脅迫方式，甲○○又
    出言喝令渠等二人交付身上包包，乙○○、丙○○內心因畏
    懼遭丁○○、甲○○、「全任」持西瓜刀砍殺或以球棒毆擊
    ，且渠等二人僅係弱女子，手中又無持任何得以反抗之工具
    ，至使渠等二人不能抗拒而喪失其意思決定自由，乙○○將
    其所有皮包一個交付與「全任」【內有乙○○所有之國民身
    分證、汽車駕照、機車駕照、機車行車執照、郵局金融卡、
    華南商業銀行金融卡、上海商業銀行金融卡、中國信託銀行
    信用卡各一張、現金新臺幣（下同）二千元、大眾電信ＰＧ
    １９００型行動電話一支（價值約一萬一千元，內含行動電
    話門號0000000000號、0000000000號
    ＳＩＭ卡各一張）】，丙○○亦將其所有皮包一個交付予甲○○【內有丙○○所有國民身分證、大眾商業銀行現金卡、
    郵局金融卡各一張、現金三千五百元、行動電話一支（價值
    約一萬元，內含行動電話門號0000000000號ＳＩ
    Ｍ卡一張），丁○○、甲○○、「全任」得手後，甲○○並
    取走上開重型機車鑰匙以拖延乙○○、丙○○報警時間，丁○○、甲○○及「全任」旋同乘上開車輛逃逸，途中並將上
    開供強盜所用之西瓜刀一把、鋁質球棒二支及該重型機車鑰
    匙丟棄路旁山崖下。乙○○、丙○○受害後即於同日凌晨五
    時許，前往桃園縣政府警察局龜山分局迴龍派出所報案處理
    ，經警循線偵辦，並經由乙○○、丙○○指認犯罪嫌疑人，
    嗣於九十六年九月十三日下午五時四十分許，由警持臺灣桃
    園地方法院檢察署檢察官核發之拘票，前往甲○○位於臺北
    縣板橋市○○路○段一六一巷二七之四號之住處，當場拘獲
    甲○○，甲○○經警詢問後即供承犯罪情節，始為警查獲上
    情。
二、案經桃園縣政府警察局龜山分局報請臺灣桃園地方法院檢察
    署檢察官偵查起訴。
    理    由
壹、證據能力部分：
    查本案所引用之供述及非供述證據，經本院依法踐行調查證
    據程式，檢察官、被告及其選任辯護人均不爭執各該證據之
    證據能力，且亦查無依法應排除其證據能力之情形，是後述
    所引用證據之證據能力均無疑義，先予敘明。
貳、實體部分：
一、訊據被告丁○○矢口否認其有何結夥三人攜帶兇器強盜之犯
    行，並辯稱：伊並無於上開時間與甲○○參與強盜案件，伊
    也不認識、也沒有聽過綽號「全任」之人，伊並不清楚甲○○何以指認伊有與其一同犯案，可能係因為伊與甲○○曾因
    吸毒問題有爭執，且曾經有當眾讓甲○○難堪所致云云，而
    被告之選任辯護人以：證人即被害人乙○○、丙○○就參與
    犯罪之人數、犯罪行為人所攜帶兇器究為棍棒或球棒及材質
    為何等情節，與證人即共犯甲○○所供認犯罪情節有所出入
    ，且證人丙○○先後指認被告所靠近之被害人有先後不同之
    陳述，是證人彼此間之證述有所瑕疵之處，本案實乏事證足
    佐被告有涉案之可能等節為被告辯護，然查：
  (一)上開事實，業據證人即被害人乙○○、丙○○迭於警詢、檢
    察官偵訊時指述渠等二人共乘重型機車行經案發地點，遭車
    牌號碼８４１２－ＫＣ號自用小客車緊靠逼停路旁後，共犯
    甲○○、被告及另一名男子分持西瓜刀、棍棒並下車，要求
    渠等二人交付財物，渠等二人因不能抵抗而依指示交付身上
    包包及包包內容物之受害情節綦詳，核與證人即共犯甲○○
    迭於警詢、檢察官偵訊、另案審理供述及本院審理時證述：
    案發當日係由被告駕駛車輛搭載「全任」前來伊住處載伊，
    並由被告在車上提議行搶，由其與「全任」以扳手將該車車
    牌先改換為車牌號碼８４１２－ＫＣ號車牌後，即沿路尋找
    作案目標，由被告駕駛車輛行經案發地點時，被告駕駛車輛
    緊靠、逼停由乙○○、丙○○二名女子所共乘機車後，伊即
    持西瓜刀一把，而被告及「全任」則分持鋁製球棒一支下車
    ，包圍乙○○、丙○○，並要求該二名女子交付身上包包得
    手後離去之犯罪參與細節明確，並有現場照片四幀在卷可稽
    ，足認被告確實有與共犯甲○○、綽號「全任」之成年男子
    於上開時間、地點，各分持西瓜刀一把或鋁製球棒一支，對
    於證人乙○○、丙○○施以脅迫之方式，使證人乙○○、丙○○無法抗拒，而依渠等三人之指示分別交付身上財物之犯
    行無疑，是被告辯稱其於當日並無共同參與犯罪，顯係犯後
    規避重罪之詞，不足採信。
  (二)雖被告辯稱：伊與甲○○曾因吸毒問題有爭執，且曾經有當
    眾讓甲○○難堪，甲○○因此指認伊有共同犯罪云云，惟查
    被告於警詢之初供稱：其係經由朋友介紹認識甲○○，而其
    與甲○○並無仇恨及財務糾紛等詞【見九十七年度偵字第一
    二七一三號偵查卷（以下簡稱偵查卷(一)）第八頁】，並參酌
    被告於檢察官先後二次偵訊時均未曾提及其與共犯甲○○間
    有何故舊仇恨關係，其於本院準備程序時始提出其曾因吸毒
    問題與甲○○有過摩擦一詞（見本院審訴字卷第四七頁），
    則被告迄至本案起訴後始突稱其與甲○○曾有言語爭執之過
    節一情，已難遽以採信。又證人即共犯甲○○為警查獲之初
    ，即已坦認全部犯罪情節，並供述被告參與犯罪細節明確，
    且其所涉加重強盜罪部分亦經本院以九十六年度訴字第一六
    六五號判處有期徒刑七年六月確定，現已因該案在監執行等
    情，業經本院調取共犯甲○○所涉另案即本院九十六年度訴
    字第一六六五號卷核閱無誤，並有上開案件判決、臺灣高等
    法院被告前案紀錄表各一份附卷足按，是證人即共犯甲○○
    既始終坦認犯行，且其所涉加重強盜案件又經判決確定並現
    因該案在監執行，縱然被告所辯稱其曾與證人甲○○有因細
    微爭執而生言語齟齬一情屬實，證人甲○○實無為求己身脫
    罪或僅為陷害被告入罪，而任意具結並編織、杜撰被告涉案
    情節之必要，且反陷自己另犯偽證重罪遭訴追之危險，況證
    人甲○○所證述上開情節，經核與證人即被害人乙○○、丙○○指述被害經過及確認被告本人有共同參與犯罪情節大致
    相符，是該證人甲○○前後一致之陳述，實無瑕疵可指，應
    非屬子虛烏有，堪認與事實相符，是被告前開所辯，應係臨
    訟卸責言詞，難以採信。
  (三)又被告之選任辯護人以證人即被害人乙○○、丙○○就參與
    犯罪之人數、犯罪行為人所攜帶兇器究為棍棒或球棒及材質
    為何等節，與證人即共犯甲○○所供認犯罪情節有所出入，
    且證人丙○○於偵查中先後指認被告所靠近之被害人亦有先
    後不同之陳述，是證人彼此間之證述有所瑕疵之處，本案實
    乏事證足佐被告有涉案之可能等節為被告辯護，然觀諸(1)證
    人即被害人乙○○於警詢時指述：於九十六年六月二十五日
    凌晨二時三十分，其與友人丙○○共乘車牌號碼５ＨＬ－８
    ５５號重型機車，在桃園縣龜山鄉○○路○段一一六八號前
    ，遭一輛車牌號碼８４１２－ＫＣ號自小客車自後方靠近逼
    迫渠等二人靠到路旁，車上下來三名男子，另有一人留置在
    副駕駛座車上，下車之三名男子均為三十至四十歲之中年男
    子，身高約一百七十至一百七十五公分，其中一人持西瓜刀
    ，二人持棍，先搶丙○○側背的包包，又搶伊身上之皮包後
    ，即駕車離開該處往新莊方向逃逸，經指認犯嫌照片，甲○○、丁○○即為強盜渠等二人財物之人，而「甲○○」當時
    有持西瓜刀揮舞，離伊比較近，另外「丁○○」有手持木棍
    繞過伊追丙○○等詞（見偵查卷(一)第三五、三六、四十頁）
    ，復於檢察官偵訊時證稱：遭強盜當天，有三人下車，在庭
    之「甲○○」手上拿西瓜刀，另外二人有拿棒子，有二人叫
    伊不准動，另一個去攔丙○○，伊與丙○○被制服後，就叫
    伊與丙○○拿出皮包，伊皮包是由拿棒子的人取走，丙○○
    皮包是拿西瓜刀之人拿走，因當日伊有正面看到甲○○的臉
    ，伊可以確定丁○○確實是追丙○○之人，他們東西拿了後
    還將伊車鑰匙拔走一情【見九十六年度偵字第二二四一四號
    偵查卷（以下簡稱偵查卷(二)）第三三頁正反頁】，及(2)證人
    即被害人丙○○於警詢時陳述：當天有一人持西瓜刀，而將
    伊背包拿走，伊包包內有身分證、現金三千五百元、大眾現
    金卡、郵局金融卡及內含行動電話門號000000000
    0號之行動電話一支等物，另外一個拿木棍拿走乙○○斜背
    背包是「甲○○」等詞（見偵查卷(一)第三七、四二頁），復
    於檢察官偵訊時先後結述：當日是乙○○在伊行經遭搶地點
    ，有人開著車子攔住伊與乙○○，有三人下車，一個拿西瓜
    刀之男子靠伊很近，並把伊包包拿走，有二個男子持棍子接
    近乙○○，其中一個靠著乙○○機車不讓她走，另一個拿走
    乙○○的包包、機車鑰匙，伊在現場有看過在庭之丁○○，
    「丁○○」是靠近乙○○二人之一，伊確認在庭之丁○○是
    當時強盜之三名嫌犯之一，伊當時狀況無法抵抗，因為他們
    手中都持有兇器，伊也有看過在庭之甲○○，當天是「甲○○」拿走伊皮包等語（見偵查卷(一)第六六、六七頁、偵查卷
    (二)第三三頁正反面），與(3)證人即共犯甲○○迭於警詢、檢
    察官偵訊及另案審理供述及本院審理時結證：九十六年六月
    二十五日下午六時係由被告駕駛車輛到伊住處載伊，「全任
    」就坐在該車駕駛座旁，伊就坐入該車後座，被告即提議強
    盜路人財物，伊與「全任」在樹林市浮州橋先將該車車牌以
    扳手改換車牌號碼８４１２－ＫＣ號車牌後，原車牌已經隨
    手丟棄，由被告駕駛該車在龜山鄉一帶迴繞找下手目標，於
    同日凌晨二時三十分許，行經桃園縣龜山鄉○○路○段一一
    六八號前，見二名女子共乘機車，被告即駕駛該車伺機逼迫
    該機車停於路旁，由伊持車內預藏之西瓜刀一把，被告及「
    全任」則分持鋁製球棒下車，並靠近、包圍該二名女子，伊
    有拿西瓜刀叫二名女子把錢拿出來，該二名女子拿給伊與「
    全任」，但伊無持刀架在該女子身上，伊所拿背包內有現金
    三千五百元、身分證、門號0000000000號之行動
    電話一支，而綽號「全任」之男子則強盜另一名女子背包，
    得手後即就將現金拿出支付加油、住宿費用，背包內一支門
    號0000000000號之行動電話則由被告取走使用，
    「全任」從中拿多少伊不清楚，其餘強盜之物均遭丟棄於路
    旁，該次強盜犯行，被告本人確實有共同參與等節（見偵查
    卷(一)第二八至三十、六二頁、偵查卷(二)第三八頁背面、第三
    九頁正面、另案共犯甲○○所涉本院九十六年度訴字第一六
    六五號卷第六二、六三頁及本院訴字卷六○至六三頁），經
    細繹上開證人乙○○、丙○○及甲○○間之證述內容，就案
    發當日發生之時間、地點、實際下車行搶之人數、行搶三人
    有持兇器、遭搶包包內之內容物等節經互核均屬一致，雖證
    人乙○○、丙○○於警詢時指稱行搶當時尚有一人在車上、
    行搶三人中有二人各持「棍棒」一支部分，與證人甲○○所
    述案發當時僅有其與被告、「全任」三人，當日被告與「全
    任」各持「鋁製球棒」一支之犯罪情節，就共同參與犯罪人
    數、其中二人所持工具材質有些微差異之處，且證人丙○○
    曾於警詢時，經指認共犯甲○○照片而陳述該人有拿走證人
    丙○○之包包，復於檢察官先後二次偵訊時改指認先後在庭
    之共犯甲○○、被告實為分別取走其包包及接近證人乙○○
    之人等情，亦有先後不同之陳述，然本案案發時間時值凌晨
    深夜，證人乙○○、丙○○共乘機車於道路上，突遭不明陌
    生男子駕車逼迫急停機車於路旁，且有三人下車持兇器脅迫
    渠等二人交付身上財物，則證人乙○○、丙○○身處深夜、
    非明亮環境及內心恐懼、害怕之情緒狀態下，縱未能確認非
    與己身近距離之車輛內有無其他人士存在，或將被告、「全
    任」二人所分持鋁製球棒僅稱之棍棒，卻未能明確陳述同屬
    長條狀物品之材質、種類，實難認有何違背常情之處，而此
    部分之事實，本即應參酌與共犯間彼此熟識且實際下手參與
    犯罪之證人甲○○所證述內容，認定本案共同參與犯罪之人
    數、所持長條狀兇器之材質等細節，又證人丙○○於警詢指
    認犯嫌照片後，再於檢察官偵訊時，經實際與被告或共犯甲○○同時在庭，重行確認當日目睹過程，而始有更改其於警
    詢所指行搶各人所為各個舉措之情形，是證人乙○○或丙○○固有上開未臻明確之指述或證人丙○○有前後陳述之差異
    性，然仍無礙於證人乙○○、丙○○二人前後指述之一致性
    ；況被告與證人乙○○、丙○○於案發當日之前素未謀面，
    彼此間本即無故舊恩怨、情仇之可能，渠等二人豈有甘冒受
    偽證罪刑事處罰風險，設詞具結指認被告並虛詞構陷被告入
    罪之可能，是被告選任辯護人徒憑證人乙○○、丙○○就渠
    等二人受害過程細節與證人即共犯甲○○證述犯罪參與情形
    之不同，或證人丙○○有先後不同之陳述，而質疑上開證人
    乙○○、丙○○或甲○○證詞之可信性，難以憑採。
  (四)綜上，被告前開所辯之詞，應屬犯後規避刑責言語，洵難憑
    採，而被告選任辯護人質疑證人乙○○、丙○○及甲○○間
    證詞矛盾之處，亦難資為對被告作有利之認定，是本件事證
    明確，應可認定被告確有共同參與本件加重強盜犯行至明。
二、按刑法上所謂兇器，其種類並無限制，凡客觀上足對人之生
    命、身體、安全構成威脅，具有危險性之兇器均屬之，且祇
    須行竊時攜帶此種具有危險性之兇器為已足，並不以攜帶之
    初有行兇之意圖為必要（最高法院七十九年度台上字第五二
    五三號判例要旨可供參照）。查被告丁○○與共犯甲○○、
    「全任」共同犯罪時所攜帶之未扣案西瓜刀一把、鋁製球棒
    二支，在客觀上足以對他人之生命、身體（如頸部、眼睛等
    ）、安全構成威脅，顯係具有危險性，自屬兇器無誤，故核
    被告所為，係犯刑法第三百三十條第一項之結夥三人以上攜
    帶兇器強盜罪。查被告與共犯甲○○、綽號「全任」之成年
    男子就本案所犯結夥三人以上攜帶兇器強盜犯行間，有犯意
    聯絡及行為分擔，為共同正犯。又被告、共犯甲○○、「全
    任」以一強盜行為，同時強盜證人乙○○、丙○○二人之財
    物，為同種想像競合犯，應依刑法第五十五條規定，僅以結
    夥三人以上攜帶兇器強盜之一罪處斷。再查被告有如犯罪事
    實欄一所載之犯罪科刑及執行紀錄，有臺灣高等法院被告前
    案紀錄表一份存卷可查，是被告於徒刑執行完畢五年後，再
    犯本件有期徒刑以上之罪，為累犯，應依刑法第四十七條第
    一項之規定加重其刑。爰審酌被告有多次如犯罪事實欄一所
    載之犯罪紀錄，平日素行已難認良好，有前開臺灣高等法院
    被告前案紀錄表一份在卷可稽，被告年輕力壯，僅因一時缺
    錢，竟不思取正當合法途徑賺取錢財，反未能尊重所有權財
    產概念，貪圖非分之財物，任意邀同共犯甲○○、「全任」
    攜帶足資對人身構成危險性屬兇器之西瓜刀、鋁製球棒，利
    用深夜凌晨並在偏僻小道沿路尋找行搶目標，以迫停弱女子
    所騎乘機車、分持兇器之脅迫方式，致被害人乙○○、丙○○不能抗拒，而依指示交付渠等二人身上財物，其所為危害
    社會之程度甚鉅，且犯後始終否認參與犯罪，犯後態度不佳
    等一切情狀，量處如主文所示之刑，以示儆懲。
三、至被告及共犯甲○○、「全任」用以為本件加重強盜犯行所
    用之西瓜刀一把、鋁製球棒二支，均未扣案，且共犯甲○○
    已陳明該西瓜刀一把、鋁製球棒二支均已丟棄，並查無積極
    證據足證現仍存在，爰均不諭知沒收，末此敘明。
據上論斷，應依刑事訴訟法第二百九十九條第一項前段、刑法第
二十八條、第三百三十條第一項、第三百二十一條第一項第三款
、第四款、第五十五條前段、第四十七條第一項，判決如主文。
本案經檢察官潘怡華到庭執行職務。
中    華    民    國    98    年    4     月    21    日
                      臺灣桃園地方法院刑事第四庭
                          審判長法  官  袁雪華
                                法  官  林宜靜
                                法  官  陳可薇
以上正本證明與原本無異。
如不服本判決應於收受判決後十日內向本院提出上訴書狀，並應
敘述具體理由。其未敘述上訴理由者，應於上訴期間屆滿後二十
日內向本院補提理由書 (均須按他造當事人之人數附繕本)「 切
勿逕送上級法院」。
                              書記官  賴佩霞
中    華    民    國    98    年    4     月    29    日
附錄本案論罪科刑法條全文：
刑法第三百三十條第一項
犯強盜罪而有第三百二十一條第一項各款情形之一者，處七年以
上有期徒刑。
刑法第三百二十一條第一項
犯竊盜罪而有左列情形之一者，處六月以上、五年以下有期徒刑
：
一、於夜間侵入住宅或有人居住之建築物、船艦或隱匿其內而犯
    之者。
二、毀越門扇、牆垣或其他安全設備而犯之者。
三、攜帶兇器而犯之者。
四、結夥三人以上而犯之者。
五、乘火災、水災或其他災害之際而犯之者。
六、在車站或埠頭而犯之者。


司法院資訊處製作；財團法人民間司法改革基金會備份。
